臺灣高等法院刑事裁定
110年度抗字第1217號
抗  告  人
即受 刑 人  馬益民




上列抗告人即受刑人因聲明異議案件，不服臺灣臺北地方法院於
中華民國110年7月12日所為110年度聲字第1233號裁定，提起抗
告，本院裁定如下：
    主  文
原裁定撤銷，發回臺灣臺北地方法院。
    理  由
一、原裁定意旨略以：抗告人即受刑人馬益民（下稱抗告人）因
    施用毒品案件，經臺灣臺北地方法院以109年度訴字第239號
    裁定令入勒戒處所強制戒治，抗告人不服提起抗告，經本院
    以110年度抗字第932號裁定駁回抗告確定。上開強制戒治裁
    定既已確定，亦未經重新審理或非常上訴程序加以撤銷或變
    更，則臺灣臺北地方檢察署檢察官依法據以執行抗告人所受
    強制戒治處分，並無違法可言。又觀諸本案聲明異議意旨所
    指，核其內容並非對檢察官就前開執行案件之指揮或執行方
    法有何異議指摘，而係對強制戒治確定裁定所為事實認定再
    行爭執，此並非刑事訴訟法第484條所定得聲明異議之客體
    等語。
二、抗告意旨略以：㈠有無繼續施用毒品傾向之評估心理醫師，
    乃承檢察官之命，對抗告人進行評估，評估結果檢察官負有
    審查之責，但檢察官卻未盡審查之責，致未能匡正心理醫師
    之錯誤計分，檢察官確有疏漏之處。㈡原強制戒治之裁定及
    檢察官執行指揮書均未檢附評估標準紀錄表，致抗告人未能
    針對評分錯誤向原法院提出抗告，此應屬檢察官之疏漏。㈢
    評估標準紀錄表內之「多種毒品反應」及「多重毒品濫用」
    ，原應評為各2分，計4分，誤評為各10分，計20分，致抗告
    人原應評估為總分48分，誤評為總分64分。為此，請基於法
    律公平、公正、公開之精神與原則，准予重新評估之機會等
    語。
三、經查：
　㈠抗告人因施用毒品案件，經臺灣臺北地方法院以109年度訴字
    第239號裁定令入戒治處所強制戒治，抗告人不服提起抗告
    ，復經本院於民國110年6月22日以110年度抗字第932號裁定
    駁回抗告確定，並由臺灣臺北地方檢察署檢察官以110年度
    院觀執緝字第4號執行指揮書執行強制戒治等情，有上開裁
    定及被告前案紀錄表在卷可佐。
　㈡按受刑人或其法定代理人或配偶以檢察官執行之指揮為不當
    者，得向諭知該裁判之法院聲明異議，刑事訴訟法第484條
    定有明文。又按觀察、勒戒及強制戒治之裁定確定後，有毒
    品危害防制條例第20條之1第1項各款情形之一，認為應不施
    以觀察、勒戒或強制戒治者，受觀察、勒戒或強制戒治處分
    之人，或其法定代理人、配偶，或檢察官得以書狀敘述理由
    ，聲請原裁定確定法院重新審理。聲請重新審理，應於裁定
    確定後30日內提起。但聲請之事由，知悉在後者，自知悉之
    日起算。該條例第20條之1第1項、第2項定有明文。前者係
    對「檢察官執行指揮或執行方法」為指摘，後者係認「有應
    不施以觀察、勒戒及強制戒治之特定事由，就已確定之裁定
    」，聲請為重新審理。
　㈢本件依抗告人遞送至「臺灣臺北地方法院檢察署」之聲明異
    議狀首頁，雖記載案號為110年度院觀執緝字第4號，似係對
    該強制戒治之執行認有不當而聲明異議；然觀其書狀內容則
    記載略以：臺灣臺北地方法院109年度訴字第239號裁定書暨
    鈞署110年度院觀執緝字第4號指揮書核定戒治保安處分，惟
    依據評估標準表有關心理醫師評估計分方式錯誤，尚存爭議
    ，故提出聲明異議並要求重新評估……等語，似對強制戒治裁
    定暨其認定之依據，即有無繼續施用毒品傾向評估標準紀錄
    表，所為之評估、計分為指摘、爭辯，並請求重新評估認定
    是否有繼續施用毒品之傾向，反而對於檢察官之執行指揮或
    執行方法，無任何異議指摘。則抗告人之真意，究係「對檢
    察官之執行指揮聲明異議」或「認應不施以強制戒治，聲請
    重新審理」，已有未明。且抗告人於110年7月6日提出本件
    「聲明異議」，適在本院110年度抗字第932號裁定確定後30
    日內之聲請期間，則抗告人之真意為何，事涉其權益，當有
    究明之必要。
  ㈣抗告意旨雖未指摘及此，惟原裁定既有上開可議之處，自屬
    無可維持，應由本院將原裁定撤銷，發回臺灣臺北地方法院
    查明抗告人之真意後，再為妥適之處理。
四、據上論斷，應依刑事訴訟法第413條前段，裁定如主文。
中　　華　　民　　國　　110 　年　　8 　　月　　13　　日
                  刑事第六庭  審判長法  官  劉方慈
                                    法  官  朱嘉川
                                    法  官　曹馨方
以上正本證明與原本無異。
如不服本裁定，應於收受送達後5日內向本院提出抗告狀。
                                    書記官　游秀珠
中　　華　　民　　國　　110 　年　　8 　　月　　13　　日